最　高　行　政　法　院　判　決
　　　　　　　　　　　　　　　　　　 96年度判字第00275號
再 審原 告　甲○○
訴訟代理人　黃進祥律師
　　　　　　江順雄律師
　　　　　　黃建雄律師
再 審被 告　財政部臺灣省南區國稅局
代　表　人　乙○○
上列當事人間因贈與稅事件，再審原告對於中華民國94年2月17
日本院94年度判字第00206號判決，提起再審之訴。本院判決如
下：
　　主  文
再審之訴駁回。
再審訴訟費用由再審原告負擔。
　　理　由
一、再審原告起訴意旨略謂：緣再審原告於民國85年12月11日將
    所有未上市之長城重工股份有限公司（下稱長城公司）股份
    1,700,000股移轉予訴外人白錦松，每股售價新台幣（下同
    ）10元，成交金額17,000,000元，再審被告初查以移轉日長
    城公司每股資產淨額16.317元，計算股價總值27,739,640元
    ，認再審原告涉有以顯著不相當代價讓與財產情事，乃函請
    補申報贈與稅，嗣經再審原告於期限內提出說明，再審被告
    以其主張不足採，乃依遺產及贈與稅法第5條第2款規定，就
    其差額10,739,640元，核定贈與稅1,644,702元。再審原告
    不服，循序提起行政訴訟。經高雄高等行政法院92年度訴字
    第342號判決及本院94年度判字第206號判決（下稱原判決）
    駁回而告確定。惟按司法院釋字第536號解釋可知，未上市
    櫃公司之股票價值之估算方法，涉及人民租稅之負擔，應由
    法律規定或依法律授權於施行細則訂定。本件再審被告以長
    城公司每股資產淨值16.317元計算系爭股票總價值為27,739
    ,640元，而認定再審原告以每股10元出售長城公司之股票予
    白錦松，涉有以顯著不相當代價讓與財產之情事，對再審原
    告課徵其間差額之贈與稅，與前揭解釋意旨不符，有適用法
    規顯有錯誤之再審事由。次按再審原告實際之讓售價格為每
    股8元，並非16.317元，且系爭股票亦非再審原告出售予白
    錦松，而係訊華公司（參酌本院93年度判字第966號判決）
    ，足見再審原告未逃漏贈與稅，原判決顯有適用法規錯誤之
    再審事由。為此，訴請廢棄原判決及前開高雄高等行政法院
    92年度訴字第342號判決，並撤銷訴願決定及原處分等語。
二、再審被告答辯意旨略謂：本件原確定判決已審酌全辯論意旨
    ，再審被告並無逾越裁量或濫用權力情事，自無適用法規顯
    有錯誤而應再審事由。本件再審原告於85年12月11日申報移
    轉未上市之長城公司股份1,700,000股移轉予白錦松君，每
    股售價10元，成交金額17,000,000元，有「證券交易稅一般
    代徵稅額繳款書」可稽，再審被告按移轉日長城公司之累積
    未分配盈餘46,057,708元、當年度盈餘41,043,319元、資本
    及其他調整項目402,422,031元，合計489,523,058元，以該
    公司股本總數30,000,000股，計算每股股權淨值16.317元，
    按移轉股數核算移轉價值應為27,739,640元，其轉讓已有以
    顯著不相當代價讓與財產情事，再審被告依「證券交易稅一
    般代徵稅額繳款書」所載成交金額，與依公司資產淨值估計
    移轉價值之差額10,739,640元，核定贈與總額，並無不合。
    本件原確定判決已審酌全辯論意旨，再審被告並無逾越裁量
    或濫用權力情事，自無適用法規顯有錯誤而應再審事由。再
    審原告主張系爭股份應按每股實際讓售價格8元轉讓與訊華
    公司計算乙事，查再審被告依「股票轉讓過戶聲請書」所載
    成交股數之面額10元核課贈與稅，如再審原告所述每股售價
    8元為真，則不相當代價金額將更多（每股增加2元，增加3,
    400,000元），更不利於再審原告；另所稱大院93年度判字
    第966號判決，因違章事證之採據不同，尚無援引適用之問
    題，是其主張顯不可採等詞置辯。
三、本院按：對本院確定終局判決，當事人應主張有行政訴訟法
    第273條第1項各款所列情形之一或第2項事由者，始得聲明
    不服。本件再審原告對本院原判決提起再審之訴，係以屬該
    法273條第1項第1款適用法規顯有錯誤為據。惟按該法條第1
    項第1款所謂「適用法規顯有錯誤者」，係指原判決所適用
    之法規與現行法規有所牴觸或有效之判例解釋有所違反者而
    言，至於事實認定職權之正當行使或法律上見解之歧異，不
    得謂為適用法規顯有錯誤。本件本院原判決維持高雄高等行
    政法院92年度訴字第342號判決，係以：原審斟酌全辯論意
    旨及調查證據之結果以：（一）按「財產之移動，具有左列
    各款情形之一者，以贈與論，依本法規定，課徵贈與稅：．
    ．．二、以顯著不相當之代價，讓與財產、免除或承擔債務
    者，其差額部分。」；「未上市或上櫃之股份有限公司股票
    ，除前條第2項規定情形外，應以．．．贈與日該公司之資
    產淨值估定之。」為遺產及贈與稅法第5條第2款及同法施行
    細則第29條第1項所明定。次按「遺產及贈與稅法第5條係規
    定財產移轉時，具有所列各款情形之一者，即不問當事人間
    是否有贈與意思表示之一致，均須以贈與論，依法課徵贈與
    稅。」；「遺產及贈與稅法第5條第2款所規定：以顯著不相
    當之代價讓與財產者，其差額部分以贈與論之適用，須視個
    案情況而定，．．．故股票持有人，其股票以低於讓售日該
    公司資產淨值估定之價格出售者，其每股資產淨值與讓售股
    票價格間之差額，即為稽徵機關認定是否以顯著不相當代價
    讓與財產之主要參考資料。」為財政部68年4月14日台財稅
    第32338號、67年7月28日台財稅第35026號函所明釋。（二
    ）查原審再審原告於85年12月11日將其所有未上市之長城公
    司股份1,700,000股移轉予訴外人白錦松，每股售價10元，
    成交金額17,000,000元，再審被告初查以移轉長城公司每股
    資產淨額16,317元，計算股價總值為27,739,640元，認再審
    原告有以顯著不相當代價讓與財產情事，依遺產及贈與稅法
    第5條第2款規定，就其差額10,739,640元，核定應納贈與稅
    額1,644,702元之等情，有相關卷證可稽，因而維持原處分
    、復查決定及訴願決定，並駁回再審原告在原審之訴，經核
    於法尚無違誤。再審原告上訴意旨雖以再審被告就未上市或
    上櫃公司股票即系爭股票之估算方法，有違司法院釋字第53
    6號解釋意旨云云，惟查再審原告於原審開庭時，數次對再
    審被告依遺產及贈與稅法施行細則第29條核算再審原告於85
    年12月股票交易時之公司股票每股淨值核定，均表示無意見
    ，則其於上訴時再予爭執，自無可採，故再審原告之訴非有
    理由，應予駁回等語。核其認事用法均無違誤，自無適用法
    規顯有錯誤之情節。至於再審原告主張原判決有前開再審事
    由，然查，再審原告所主張再審被告課徵再審原告贈與稅有
    違司法院釋字第536號解釋，且讓售相對人與讓售價格均非
    正確等情事，惟查本件原判決業已認定原審判決對再審原告
    所主張之事實詳予審究，經核並無違法甚詳。且核再審理由
    顯亦係涉事實認定之爭執及再審原告對法律見解之歧異，揆
    諸前述，自難謂為適用法規錯誤。本件再審之訴為無理由，
    應予駁回。
據上論結，本件再審之訴為無理由，爰依行政訴訟法第278條第
2項、第98條第3項前段，判決如主文。
中　　華　　民　　國　　96　　年　　2　　 月　　14　　日
                  第三庭審判長法  官　鄭　淑　貞
                              法  官  黃　合　文
                              法  官　王　德  麟
                              法  官　鄭　小　康
                              法  官　帥　嘉　寶
以  上  正  本  證  明  與  原  本  無  異
中　　華　　民　　國　　96　　年　　2　　 月　　14　　日
　　　　　　　　　　　　　　　書記官　郭　育　玎
